【裁判字號】    95,易,53
【裁判日期】    950420
【裁判案由】    竊盜
【裁判全文】
臺灣臺中地方法院刑事判決                95年度易字第53號
公  訴  人  臺灣臺中地方法院檢察署檢察官
被      告  丙○○
上列被告因竊盜案件，經檢察官提起公訴（94年度偵字第18906
號），本院判決如下：
    主    文
丙○○無罪。
    理    由
一、公訴意旨略以：被告丙○○於民國九十四年三月三十一日下
    午十時四十分許，在臺中市○○區○○路上之紐約公園大樓
    管理室領取信件，管理員丁○○誤將和信電訊股份有限公司
    （下稱和信公司，已由遠傳電信股份有限公司合併）寄予乙○○之掛號信件交予丙○○，丙○○竟意圖為自己不法之所
    有，明知該信件並非寄予伊，將前揭非屬於伊之信件開拆，
    竊取信件內之中國石油油票卷二十張，面額均為新臺幣（下
    同）一百元，價值共二千元，因認被告涉犯刑法第三百二十
    條第一項竊盜罪嫌云云。
二、按犯罪事實應依證據認定之，無證據不得認定犯罪事實；又
    不能證明被告犯罪者，應諭知無罪之判決，刑事訴訟法第一
    百五十四條第二項、第三百零一條第一項分別定有明文。次
    按所謂認定犯罪事實之證據，係指足以認定被告確有犯罪行
    為之積極證據而言，該項證據自須適合於被告犯罪事實之認
    定，始得採為斷罪之資料；又事實之認定，應憑證據，如未
    能發現相當確實證據，或證據不足以證明，自不能以推測或
    擬制之方法，以為裁判之基礎，最高法院二十九年上字第三
    一０五號、四十年臺上字第八六號判例可資參照。復按認定
    犯罪事實所憑之證據，無論其為直接或間接證據，在訴訟上
    之證明均須於通常一般之人均不致有所懷疑而得確信其為真
    實之程度，始得據為有罪之認定，最高法院七十六年臺上字
    第四九八六號判例意旨可資參照。再按刑事訴訟法第一百六
    十一條第一項規定：檢察官就被告犯罪事實，應負舉證責任
    ，並指出證明之方法。因此，檢察官對於起訴之犯罪事實，
    應負提出證據及說服之實質舉證責任。倘所提出之證據不足
    為被告有罪之積極證明，或其指出證明方法無從說服法院以
    形成被告有罪之心證，基於無罪推定原則，自應為被告無罪
    判決之諭知，最高法院九十二年臺上字第一二八號亦著有判
    例。
三、公訴人認被告丙○○涉有上開竊盜罪嫌，無非係以告訴人乙○○之指訴、證人即紐約公園大樓管理室晚班管理員丁○○
    之證述，及被告丙○○領信時光碟錄影，經勘驗後以被告觀
    看及觸摸該信件達十七秒，顯不可能不知該信件非其所有，
    而被告明知該信件非其所有仍領取，且其領取該信件後返回
    管理室間隔一分六秒，被告亦自承有拆開信件等情資為論據
    。訊據被告丙○○固坦承有領取並開拆和信公司寄予告訴人
    乙○○之信件，惟堅決否認有何竊盜犯行，辯稱：其於九十
    四年三月三十一日晚上十點四十分，有在臺中市○○區○○
    路上之紐約公園大樓管理室領到告訴人乙○○的信件，但其
    並未拿裡面的東西，當天其接到管理員的通知說有掛號信，
    就到管理室領取，管理員依照其所述的姓名交付信件，其有
    在簽收簿上簽名，管理員把信件交付後，因其也是和信公司
    用戶，告訴人信件外觀與其平常收到和信公司信件類似，所
    以沒有注意，後來才發現是告訴人的信件，其從管理室走回
    六樓住處途中，當時有把信撕開，發現信件有誤，就拿回去
    管理室交還給同一個管理員，其離開管理室到發現不是其的
    信拿回管理室大約二分鐘，其將告訴人的信件交還管理員以
    後，管理員就把信放在桌子上，並未看到有另外處理，其回
    家之後約過二十分鐘，管理員打對講機，詢問其信件是否已
    經拆閱，其說已經拆了，管理員說好，並沒有再多問，就將
    電話掛斷，過了三天以後，管理員打手機告知之前拿錯的信
    件裡面少了禮券，最後一通電話是管理室的人向其表示管理
    公司要賠償告訴人的損失，但告訴人表示一定要拿到油券等
    語。經查：
  (一)本件告訴人乙○○之信件遭被告領取拆封後，被告即將信件
    交還管理室一節，業據被告供述明確，核與證人即管理員丁○○於偵查中及本院審理中證述情節相符。而上開信件經被
    告誤領交還後，經由證人丁○○保管再移交與證人即早班管
    理員甲○○保管，嗣由證人即告訴人之友人戊○○代為領取
    ，再由告訴人取得該信件一節，業據證人丁○○、甲○○、
    戊○○、乙○○證述明確。證人丁○○於本院審理中證稱：
    其在守衛室裡面拿給在外面被告，是隔著櫃台，信件拿給被
    告的時候，正、背面都有看，看了五、六秒，就將信件領走
    ，但當場並沒有撕開，過來約五、六分被告轉回來說信件不
    是她的，但是當時信件已經拆開，就交給其，信件是用手拆
    開、撕開，信件封口處全部撕開，沒有按照黏貼線撕開，被
    告向其表示這不是她信件，其也很慌張，因為發錯信，其將
    信封以漿糊黏起來放在櫃子裡面，後來把信件交給早班之證
    人甲○○，其有交代因為發錯信，已經撕開，住戶領取時請
    向之解釋，後來才知道是龍先生（即證人戊○○）代領，早
    班（即證人甲○○）也有向之說明誤領，並表示歉意等語。
    證人甲○○於本院審理中證稱：信是證人丁○○讓人領取，
    其在隔天交班時，信件已被拆開，證人丁○○表示是拿錯信
    ，因為兩份信件寫在一起，後來是證人戊○○向其領取等語
    。證人戊○○於審理中證稱：其與告訴人住同一戶，九十四
    年四月一日其有代告訴人向管理室領取破損之信件，證人甲○○交付一個用透明膠帶纏繞的信件，當天晚上告訴人看到
    信件，第二天早上告訴人詢問其有無看到裡面的東西等語。
    又證人即告訴人乙○○於本院審理中證稱：其於在四月初某
    日，發現信件放在桌上，是由證人戊○○代領，信封口已經
    被拆過，有用透明膠帶黏起來，其打電話詢問證人戊○○是
    否領取該信件，證人戊○○表示係其領取並說領的時候已經
    被拆開，管理員說前幾天有人誤領，所以被拆開等語。上開
    告訴人之信件，先後有被告、證人丁○○、甲○○、戊○○
    接觸處理，嗣始為告訴人取得，是以該信件在告訴人取得前
    ，已有多人經手。
  (二)證人丁○○於審理中復證稱：信封正面被撕毀的部分其有黏
    住，沒有任何縫隙，證人甲○○黏的膠帶是透明膠帶是從撕
    開的地方從左到右，前、後全部黏起來，不像卷附信封以兩
    個小膠帶黏貼，其只能確定卷附信封的黏貼方式與其交給證
    人甲○○黏的方式不同云云。又證人甲○○於審理中證稱：
    其看到信封後面有用膠水黏起來，其也有用膠帶黏住，其使
    用的膠帶是半透明的，和一般的膠帶不同，因破損之處有洞
    ，所有再用膠帶黏起來，證人丁○○黏的地方是後面，其黏
    的地方是前面，其是想黏完整，才用膠帶黏起來，其僅用二
    個細膠帶黏在信封上，並未用膠水黏，膠水都是證人丁○○
    黏的，僅只二個膠帶，不是將封口整個封起來云云。證人戊○○證於審理中稱：證人甲○○是交付一個用透明膠帶纏繞
    的信件，是用膠帶纏住，纏了三、四次，信封是整個破掉，
    用膠帶纏起來，膠帶繞封口二圈；是用透明膠帶整個黏過，
    不是用二個小膠帶，其拿到的時候上面已有整個膠帶，感覺
    也不是黏的很好，其拿到信件後並未對信封外觀作任何改變
    云云。而證人乙○○證於審理中稱：本件信件不是從頭黏到
    尾，只有黏短短一小段，當時收到信件情形與信封目前卷附
    信封狀況相同，其沒有再撕，其將靠中間膠帶撕開，拿出裡
    面的一張信函，沒有其他東西，封信上面有兩個膠帶，其僅
    有注意左邊膠帶，只有注意到中間這膠帶云云。渠等或證稱
    信封撕開處從左到右，前、後全部黏起來，不像卷附信封以
    兩個小膠帶黏貼；或證稱該信封事後僅以二個膠帶黏貼，不
    是將封口整個封起來；或證稱是用透明膠帶整個黏過，膠帶
    纏住，纏了三、四次，不是用二個小膠帶；或稱僅有黏一小
    段，就被告領取後交還管理室之告訴人信件遭撕開處如何再
    行黏貼封緘黏貼狀況各該經手接觸之人所述均不相侔，該信
    件遭被告領取後交還管理室，是否有再遭他人再行開啟封緘
    ，已非無疑。縱以被告固有領取拆封後交回管理室，惟該信
    件事後經手多人，未足遽以被告曾經誤領拆封，即認被告竊
    取信件內之物品。
  (三)證人即告訴人乙○○於警詢及偵查中固陳稱：和信公司於九
    十四年三月三十日以掛號信寄送其面額一百元之中國石油油
    票券二十張，由同住之證人戊○○於至紐約公園管理室代領
    ，其於同年四月五日返家查看時，發現信封封口已遭人開啟
    ，有用透明膠帶黏起來，開拆後發現油票已遺失，經詢問戊○○及管理室後，管理室管理員丁○○告知該信於九十四年
    三月三十一日晚間十時四十分遭被告誤領，嗣被告歸還時，
    該信已遭開啟等語，復於本院審理中證稱：信封裡的油票，
    其可確定不是證人戊○○拿的，其他人有無可能，其無法確
    定，但可能性大的是被告，這是常理推斷等語，然揆其所述
    ，至多僅能證明前開信件中之油票券確有遺失之事實，且其
    所述係依常理推斷被告所竊取云云，更屬臆測之詞，未足為
    不利被告之認定。
  (四)再者，公訴人雖以勘驗被告領取信件時之錄影光碟結果，被
    告當天拿到證人乙○○之信件時，觀看該信件及觸摸內容物
    達十七秒鐘而推論焉有可能不知信件非其所有，被告仍領取
    並開拆該信，顯有竊盜犯意，且被告領取該信件後返回管理
    室間隔一分六秒，被告亦自承有拆開信件云云，惟證人丁○○於本院審理時結證稱：被告和告訴人乙○○的信一樣，所
    以發錯，當晚十點四十分的時後，被告來領信件，因為與告
    訴人乙○○的信件是疊在一起，因為其疏忽，從箱子裡面拿
    掛號信給被告，因為渠等的名字中間都是「雅」字，且信件
    很多，所以才發錯，都是遠傳公司所寄來的，其拿成告訴人
    乙○○的信給被告等語，復證稱：編號０一０九四四號是告
    訴人乙○○的信件，編號０一一六三０號是丙○○的信件，
    都是遠傳公司寄來的，兩個外觀都一樣，因為兩個信件是同
    時來的等語，是以被告當日自管理室領取之信件，外觀確與
    另封寄予被告之信件外觀相同，且證人丁○○發送信件時亦
    有誤認錯發，足徵上開寄送與被告之信件與告訴人之信件外
    觀上顯極易為誤認，應無疑義。而衡情一般公寓大廈住戶，
    自代收信件之管理室領取信件時，應可信任管理室所交予之
    信件，為其所有，若領取之信件外觀又與其日常所收之電信
    公司寄送帳單之信件相同時，未加注意信件之收受人是否為
    已而予開拆，嗣後始發現信件非己所有而予返還，尚屬事理
    之常，未足以被告於領取該信時，觀看信件並觸摸內容物，
    即謂被告知悉信件非其所有而予領取開拆，即有竊盜犯意，
    況觀看觸摸信件十七秒、領取後離開一分六秒即返回管理室
    交還信件之時間均甚短暫，更難遽以被告觀看、觸摸信件十
    七秒及領取後返回時間為一分六秒，即懸揣被告確有竊取信
    件內物品之犯行。
四、綜上所述，本件公訴人所提出之證據或所指出之證明方法，
    尚不足為被告有罪之積極證明，或說服本院形成被告有罪之
    心證。此外，復查無其他積極之證據足資證明被告確有公訴
    人所指竊盜之犯行，不能證明被告犯罪，依法自應諭知無罪
    之判決。
據上論斷，應依刑事訴訟法第三百零一條第一項判決如主文。
本案經檢察官楊忠城到庭執行職務。
中    華    民    國    95    年    4     月    20    日
                  刑事第十四庭  審判長法  官  楊真明
                                      法  官  黃渙文
                                      法  官  陳  葳
上正本證明與原本無異。
如不服本判決，應於收受本判決後十日內向本院提出上訴書狀，
其未敘述上訴理由者，並得於提起上訴後十日內向本院補提理由
書狀（均須按他造當事人之人數附繕本）「切勿逕送上級法院」
。
                                      書記官  張雅如
中    華    民    國    95    年    4     月    21    日


司法院資訊處製作；財團法人民間司法改革基金會備份。
